臺灣高等法院交通事件裁定　　　　　　 96年度交抗字第245號
抗　告　人
即處分機關　交通部公路總局臺北區監理所板橋監理站
受 處 分人　甲○○
上列抗告人因受處分人違反道路交通管理處罰條例案件，不服臺
灣板橋地方法院，中華民國96年1月31日裁定（95年度交聲字第
1546號），提起抗告，本院裁定如下：
    主  文
原裁定撤銷，發回臺灣板橋地方法院。
    理  由
一、原裁定意旨略以：(一)處分意旨略以：本件異議人即受處分人
    甲○○騎駛車號LD5- 533號機車，於民國95年5月1日14時35
    分許，行經臺北市○○路與武昌街交叉路口處因「駕車行經
    有燈光號誌管制之交叉路口闖紅燈」之違規行為，經臺北市
    政府警察局萬華分局武昌派出所巡佐當場攔檢，依95年7月1
    日施行前道路交通管理處罰條例第53條規定，以臺北市政府
    警察局萬華分局95年5月1日北市警交字第AEU424085號舉發
    違反道路交通管理事件通知單予以舉發，通知受處分人應於
    95年5月16日前自動繳納罰鍰，因受處分人未繳罰鍰，乃依
    95年7月1日修正施行後之道路交通管理處罰條例第53條第1
    項規定及道路交通管理事件統一裁罰基準及處理細則第43條
    、第44條、第67條規定，於95年9月6日製發板監裁字裁41-A
    EU424085號裁決書裁處罰鍰新臺幣（下同）1200元，記違規
    點數3點，並限於95年10月6日前繳納，逾期仍不繳納者，移
    送強制執行。(二)聲明異議意旨略稱：受處分人甲○○未於95
    年5月1日行經臺北市○○路，有人記錯號碼，請求撤銷原處
    分云云。(三)經查：本件異議人即受處分人甲○○之違規事實
    ，業經當時值勤巡佐即臺北市政府警察局萬華分局武昌街派
    出所巡佐黃順福於96年1月29日到庭結證明確，有原審訊問
    筆錄可憑，黃順福巡佐並當庭敘明當時受處分人為北向西，
    應為違規左轉等語。故本件臺北市政府警察局萬華分局95年
    5月1日北市警交字第AEU424085號舉發違反道路交通管理事
    件通知單發通知單記載違規事實「紅燈右轉」係屬誤植。至
    受處分人雖辯稱伊未於95年5月1日行經臺北市○○路，有人
    記錯號碼云云，然就本案舉發經過情形，黃順福巡佐於原審
    結證稱：「我寫北向西，應是違規左轉。我是在95年5月1日
    14時35分騎車經過該處，發現一部重機車，駕駛人是男性，
    攔下後知道駕駛人是甲○○。他是自康定路往北行駛，到武
    昌街交叉口時，他直接左轉。當時康定路南北向號誌是紅燈
    ，我就依法攔檢告發。我當時有告知他違規事實，及處罰依
    據。他一直辯稱沒有違規，聲音很大。．．．如果駕駛人說
    他不是甲○○，我不可能在罰單上駕駛人（行為人）欄處載
    明駕駛人為甲○○。我有工作紀錄，一般駕駛人未帶證件，
    我會有記錄，但本件並沒有這樣的記載，所以當時他應該有
    帶證件，我也應該有核對。」等語。按交通員警舉發違反道
    路交通管理處罰條例所列之違規事實，本質上為行政處分，
    係公務員基於職務上權力，依法就特定之具體事件所為具公
    法上效果之單方行政行為，基於公務員為公法上行為具有公
    信力之原則，該行政行為當可被推定為真正，其據以依法處
    分之事實認定亦為正確無誤，此公信原則，乃立法者賦予行
    政機關制定違反道路交通事件統一裁罰標準及處理細則，使
    執勤警員得當機處分，以維護交通秩序、安全之行政目的，
    本不得由異議人空言任意質疑行政處分之公信力。再者，本
    件值勤員警對於舉發經過已結證陳述如前，觀其所提工作紀
    錄簿對此亦有明確登載，堪信為真實，本件受處分人確有騎
    駛機車行經交叉路口闖紅燈之違規行為無誤。(四)按汽（機）
    車駕駛人，行經有燈光號誌管制之交岔路口闖紅燈者，處
    1800元以上5400元以下罰鍰，並記違規點數3點，現行道路
    交通管理處罰條例第53條第1項（即修正前同條例第53條原
    規定）、第63條第1項第3款定有明文，本件違規事證明確，
    原處分機關援引上開規定，除對受處分人違規記點外，本應
    裁處至少1800元之罰鍰，惟處分機關似因原舉發通知單上誤
    載違規事實為「紅燈右轉」，乃於處分書上同載「紅燈右轉
    」，而依照修正施行後之同條例第53條第2項「前項紅燈右
    轉行為者，處600元以上1800元以下罰鍰。」之規定，裁罰
    1200元，並記違規點數3點，是以受處分人聲明異議雖無理
    由，但原處分機關之裁決處分既有可議之處，自應撤銷，諭
    知處罰鍰新臺幣1800元，並記違規點數3點等語。
二、抗告人即原處分機關抗告意旨略以：本案異議人之違規事實
    ，既非之前所認定之違規右轉，而係闖紅燈，且本案又已逾
    應到案日期60日以上，依違反道路交通管理事件統一裁罰基
    準表規定，機器腳踏車應裁處4500元，原裁定處罰鍰1800元
    即有未洽，爰聲請撤銷原裁定等語。
三、原裁定撤銷抗告人之原處分，固非無見。惟查：
　(一)本件受處分人於上開時地之違規事實為何，依查獲本案之警
　  員黃順福於原審到庭所證：我寫北向西應係違規左轉等語（
    見原審卷第10頁）；及證人黃順福於原審當庭所提出之工作
    紀錄簿上亦記載受處分人之違規事實係「由康定路北向西，
    紅燈左轉武昌街」，有該工作紀錄簿影本一紙在卷可稽（見
    原審卷第13頁）；而經本院檢視原審卷附本案舉發通知單影
    本上關於違規事實之記載應亦係「紅燈左轉」（見原審卷第
    4頁），則證人黃順福於原通知單上並無誤載為「紅燈右轉
    」情事，原審關於此部分之事實認定即屬有誤。
  (二)本件舉發通知書並無誤載情事，已經本院認定如上。而依證
    人黃順福於原審時所證，受處分人於上開時地之違規事實應
    係紅燈違規左轉，如果無訛，則交通部公路總局台北區監理
    所板橋監理站95年9月6日製發板監裁字裁41-AEU424085號裁
    決書關於受處分人之違規事實記載為紅燈右轉（見原審卷第
    5 頁），即屬有誤。而依行政程序法第101條第1項「行政處
    分如有誤寫、誤算或其他類此之顯然錯誤者，處分機關得隨
    時或依申請更正」之規定，本案原裁決書既有誤載，原處分
    是否已依上開行政程序法規定予以更正，且重新送達受處分
    人，俾盡程序保障之周延，非無再加以查證研求餘地。且本
    案是否已逾應到案日期60日以上，有無依違反道路交通管理
    事件統原裁定是否適用違反道路交通管理事件統一裁罰基準
    表之相關規定為裁罰，亦有查明釐清之必要，原處分機關執
    此指陳原裁定有所不當，非全無理由，應由本院將原審裁定
    撤銷，發回原法院更為妥適裁定，以求慎重。
據上論結，應依道路交通案件處理辦法第26條，刑事訴訟法第41
3條前段，裁定如主文。
中　　華　　民　　國　　96　　年　　4 　　月　　17　　日
                  交通法庭審判長法　官   趙功恆
　　　　　　　　　　　　　　　　法  官   高明哲
　　　　　　　　　　　　　　　　法  官   孫惠琳
以上正本證明與原本無異。
不得再抗告。
                                書記官   魏汝萍
中　　華　　民　　國　　96　　年　　4 　　月　　17　　日
